【裁判字號】    98,訴,281
【裁判日期】    980921
【裁判案由】    清償借款
【裁判全文】
臺灣新竹地方法院民事裁定               98年度訴字第281號
聲  請  人  乙○○
（即被告）
訴訟代理人  錢炳村律師
相  對  人  甲○○
（即原告）
訴訟代理人  杜冠民律師
上列當事人間清償借款事件，聲請人聲請告知第三人郭百琪、郭
朝勳參加訴訟，本院裁定如下：
    主  文
聲請駁回。
聲請訴訟費用由聲請人負擔。
    理  由
一、聲請意旨略以：本件係因訴外人即聲請人父親郭萬福借款新
    臺幣（下同）200萬元予聲請人，借貸當時即告知此筆款項
    係訴外人郭萬福分予第三人即聲請人同父異母之弟弟郭百琪
    、郭朝勳之財產，聲請人並於民國95年11月22日匯款400萬
    元予訴外人郭萬福，做為清償借款之用，是本件借款顯已清
    償。因第三人郭百琪、郭朝勳與此一返還之訴有法律上之利
    害關係，故依民事訴訟法第65條第1項規定，聲請法院告知
    郭百琪、郭朝勳參加訴訟。
二、按當事人得於訴訟繫屬中，將訴訟告知於因自己敗訴而有法
    律上利害關係之第三人，民事訴訟法第65條第1項定有明文
    。又按告知訴訟乃當事人一造於訴訟繫屬中，將其訴訟告知
    於因自己敗訴而有法律上利害關係之第三人，以促其參加訴
    訟。而所謂有法律上利害之關係之第三人，係指本訴訟之裁
    判效力及於第三人，該第三人私法上之地位，因當事人之一
    造敗訴，而將致受不利益，或本訴訟裁判之效力雖不及於第
    三人，而第三人私法上之地位因當事人之一造敗訴，於法律
    上或事實上依該裁判之內容或執行結果，將致受不利益者而
    言（最高法院51年台上字第3038號判例可資參照），是僅有
    道義、感情、經濟、名譽或其他事實上利害關係者，則不與
    焉。
三、經查，本件相對人請求聲請人返還不當得利及侵權行為之損
    害賠償，係因相對人認為其委請聲請人代為投資土地，然聲
    請人卻將投資款項據為己有，並未使相對人成為投資人，聲
    請人自應返還相對人其所受之利益，並負損害賠償責任，惟
    此與第三人郭百琪、郭朝勳是否為系爭款項之實際所有權人
    無涉，本件裁判效力自不及於第三人。況縱認聲請人上開主
    張為真，因聲請人主張業已向訴外人郭萬福清償，則聲請人
    亦無需給付第三人郭百琪、郭朝勳，自難謂第三人郭百琪、
    郭朝勳因當事人一方敗訴，而將受不利益。揆諸首揭說明，
    第三人郭百琪、郭朝勳顯非法律上利害關係之第三人，聲請
    人聲請對其等告知訴訟，自屬無據，應予駁回。
四、依民事訴訟法第95條、第78條，裁定如主文。
中    華    民    國    98    年    9     月    21    日
                  民事第一庭    法  官  許翠玲
以上正本係照原本作成。
如對本裁定抗告，須於裁定送達後10日內向本院提出抗告狀，並
繳納抗告費新臺幣1,000元。
中    華    民    國    98    年    9     月    22    日
                                書記官  江靜玲


司法院資訊處製作；財團法人民間司法改革基金會備份。
